【裁判字號】    99,台上,7439
【裁判日期】    991202
【裁判案由】    強盜
【裁判全文】
最高法院刑事判決            九十九年度台上字第七四三九號
上  訴  人  李劉駿騰
選任辯護人  陳佑仲律師
上列上訴人因強盜案件，不服台灣高等法院中華民國九十九年九
月十四日第二審關於強盜部分之判決（九十九年度上訴字第二四
０三號，起訴案號：台灣桃園地方法院檢察署九十九年度偵字第
二九一五號），提起上訴，本院判決如下：
    主  文
上訴駁回。
    理  由
按刑事訴訟法第三百七十七條規定，上訴於第三審法院，非以判
決違背法令為理由，不得為之。是提起第三審上訴，應以原判決
違背法令為理由，係屬法定要件。如果上訴理由書狀並未依據卷
內訴訟資料，具體指摘原判決不適用何種法則或如何適用不當，
或所指摘原判決違法情事，顯與法律規定得為第三審上訴理由之
違法情形，不相適合時，均應認其上訴為違背法律上之程式，予
以駁回。本件上訴人李劉駿騰上訴意旨略稱：(一)、綜觀上訴人如
原判決附表編號一至三所示之犯行，均係手持水果刀以失業沒錢
吃飯為由，向各該被害人索討金錢，且依被害人陳忠應證述各情
，苟其僅係主觀上畏懼上訴人，亦不應論上訴人以加重強盜罪，
則就上訴人如原判決附表編號一至三所示之犯行，均應同論以恐
嚇取財罪，方合乎法律之規定。乃原判決竟就如原判決附表編號
一所示部分，論處上訴人以加重強盜罪刑，顯屬違法。(二)、依被
害人於第一審審理中證述各情以觀，足見上訴人於案發時態度平
和而無殺氣，被害人並認為上訴人當時係在開玩笑，其並未感到
害怕，足見被害人於案發時並非不能抗拒。而縱被害人另證稱：
伊當時不敢反抗等情，然亦不能以此即為不利於上訴人之認定。
又上訴人對被害人並未惡言相向，且僅將水果刀置於腰間並未持
以揮舞，上訴人於案發時已五日未進食，身材瘦弱且臉色蒼白，
被害人實無陷於不能抗拒之情形。乃原審未詳細斟酌上情，即逕
為不利於上訴人之認定。(三)、上訴人家境極為窮困，並有家人待
其照顧，上訴人係因極度飢餓而為本件犯行。乃原判決未斟酌上
情，逕論上訴人以加重強盜罪之重刑，於法有違等語。
惟查：上訴人有原判決附表編號一所載之加重強盜犯行，係以訊
據上訴人坦承於如原判決附表編號一所載時、地，持扣案之水果
刀進入便利商店內，使店員即被害人交付金錢予伊之事實，上訴
人雖辯稱：伊只是跟被害人說給伊一些錢吃飯，被害人就將錢交
給伊，伊所為應僅構成恐嚇取財罪云云。然依被害人前後證述各
情以觀，足見上訴人於凌晨二時許，趁被害人獨自一人在便利商
店工作之際，持客觀上對人之生命、身體、安全具有危險性之水
果刀，令被害人交付現金，而依被害人當時所處之情境，其因害
怕生命安全遭受危害，除交付現金予上訴人外，別無其他選擇之
餘地，堪認上訴人所為在客觀上確已使被害人陷於不能抗拒之程
度。至被害人於事實審法院審理中雖另證稱：伊於案發時並不會
很害怕等情，然綜合被害人前後所證述之內容以觀，堪認其確係
害怕上訴人手持水果刀，而有陷於不能抗拒之情形，被害人嗣後
為上開供述各情，並不能為有利於上訴人之論斷。上訴人否認辯
解各情，無非係屬事後卸責之詞，不足採信等情，予以綜合判斷
。因而維持第一審就此部分論處上訴人意圖為自己不法之所有，
攜帶兇器，以脅迫至使不能抗拒，而使其交付財物罪刑之判決，
駁回上訴人在第二審就此部分之上訴，已於判決內說明其所憑之
證據及其認定之理由。按供述證據前後，雖稍有參差或互相矛盾
，事實審法院非不可本於經驗法則斟酌其他證據作合理之比較定
其取捨，從而供述證據之一部認為真實者予以採取，亦非證據法
則所不許。又證據之取捨與證據之證明力如何，均屬事實審法院
得自由裁量、判斷之職權；苟其此項裁量、判斷，並不悖乎通常
一般之人日常生活經驗之定則或論理法則，又於判決內論敘其何
以作此判斷之心證理由者，即不得任意指摘其為違法，而據為提
起第三審上訴之合法理由。原判決綜合上述各項證據資料，據以
認定上訴人確有如原判決附表編號一所示之加重強盜犯行，乃其
採證認事調查職權之合法行使，不容任意指為違法。又量刑輕重
係屬事實審法院得依職權自由裁量之事項，茍已斟酌刑法第五十
七條所列情狀而未逾法定刑度，即不得遽指為違法。原判決已敘
明如何依刑法第五十七條之規定斟酌上訴人犯罪之一切情狀，就
此部分於法定刑內量處上訴人有期徒刑三年十月之理由。上訴意
旨任意指摘原判決不當，並非有據。上訴人徒憑己意或就原判決
已有說明之事項，或就原審判斷證據證明力之合法職權行使，漫
指其違法，重為單純事實上之爭執，難謂係適法上訴第三審之理
由，其上訴違背法律上之程式，應予駁回。
據上論結，應依刑事訴訟法第三百九十五條前段，判決如主文。
中    華    民    國  九十九  年   十二   月    二    日
                      最高法院刑事第一庭
                          審判長法官  董  明  霈  
                                法官  林  茂  雄  
                                法官  張  清  埤  
                                法官  張  祺  祥  
                                法官  林  立  華  
本件正本證明與原本無異
                                      書  記  官  
中    華    民    國  九十九  年   十二   月    八    日
                                                      Ｑ

司法院資訊處製作；財團法人民間司法改革基金會備份。
